臺灣高雄地方法院刑事判決　　　　　　　95年度易字第1864號
公　訴　人　臺灣高雄地方法院檢察署檢察官
被　　　告　甲○○
上列被告因詐欺案件，經檢察官提起公訴（95年度偵緝字第3019
號），嗣因被告就被訴事實為有罪之陳述，本院並聽取當事人之
意見後，改由受命法官獨任依簡式審判程序審理，判決如下：
    主  文
甲○○共同連續意圖為自己不法之所有，以詐術使人將本人之物
交付，處有期徒刑參月。如易科罰金，以銀元參佰元（即新臺幣
玖佰元）折算壹日。扣案之甲○○私章貳枚（即扣押物品清單編
號A65 號）、甲○○領薪表壹紙（即扣押物品清單編號A157號）
、聯信企業社七月份薪資表壹份（即扣押物品清單編號A159號）
甲○○之勞工保險卡壹紙（即扣押物品清單編號A235號）均沒收
之。
    事  實
一、甲○○於民國92年5 月間依報紙廣告所載，得悉馬迎豪（原
    名馬德明）係以為人申辦銀行現金卡、信用卡、信用貸款為
    業之人，其明知未曾於中華聯合電信公司任職，然因需款孔
    急，竟仍與馬迎豪基於共同詐欺之概括犯意聯絡，約定由其
    提供身分證影本，由馬迎豪向銀行提出內容不實之現金卡申
    請書，倘經銀行核准，則馬迎豪可取得銀行核撥款項之三成
    作為佣金。馬迎豪隨即於92年5 月1 日在大眾商業銀行（以
    下簡稱大眾銀行）現金卡申請書上填載甲○○為中華聯合電
    信公司工程師，月入新台幣（下同）四萬六千元，年收入五
    十五萬二千元之不實資料，經甲○○於申請人欄親自簽名後
    ，由馬迎豪持之向大眾銀行申請核發現金卡，致不知情之大
    眾銀行承辦人員因此陷於錯誤，誤認甲○○為有穩定工作收
    入之人，而於92年5 月7 日准予核發額度為四萬元之現金卡
    （帳號000000000000號）予甲○○，並經甲○○全額領用。
    嗣甲○○明知其未曾於馬迎豪擔任負責人之聯信企業社任職
    （址設：高雄市苓雅區○○○路69號6 樓之2） ，竟與馬迎
    豪、黃雪雯基於共同詐欺及行使業務上登載不實文書、行使
    偽造特種文書之概括犯意聯絡（其中馬迎豪、黃雪雯涉案部
    分，現由本院95年度訴字第2952號常業詐欺案件審理中），
    由甲○○提供身分證件影本及私章2 枚，並由馬迎豪指示聯
    信企業社會計黃雪雯以甲○○之名義在復華商業銀行股份有
    限公司高雄分行（以下簡稱復華銀行高雄分行）開設薪資帳
    戶（帳號0000-00- 00000-0-0號），並自92年7 月起迄92年
    10 月 止按月匯款一萬五千元至三萬五千元不等之薪資入上
    開帳戶，並製作甲○○向聯信企業社支領薪資之領薪表、薪
    資表及在職證明書，復自92年7 月起以甲○○係聯信企業社
    員工之身分，為甲○○投保勞工保險及全民健康保險，嗣由
    馬迎豪連續於92年9 月23日持上開不實之在職證明書、勞工
    保險卡及甲○○設於復華銀行高雄分行之薪資存摺向台東區
    中小企業銀行申辦信用貸款，致不知情之銀行承辦人員因此
    陷於錯誤，於92年9 月29日貸予十萬元，並經甲○○全額動
    支，馬迎豪則從中抽取一萬八千元佣金；再於92年10月29日
    持上開不實之甲○○薪資存摺及填載不實內容之申請書向台
    新國際商業銀行股份有限公司（以下簡稱台新銀行）申辦現
    金卡，惟因未通過審核而未遂。甲○○以上開方式合計共詐
    得十四萬元（即40000+100000 ＝140000）。
二、嗣馬迎豪所經營之聯河公司、聯信企業社於93年11月11日經
    台灣高雄地方法院檢察署檢察官指揮高雄市政府警察局三民
    第一分局及電信警察第三中隊之員警，前往高雄市苓雅區○
    ○○路69號6 樓之2 聯河公司、聯信企業社之設籍地執行搜
    索，進而循線查悉上情。
三、案經高雄市政府警察局三民第一分局報告臺灣高雄地方法院
    檢察署檢察官偵查起訴。
    理  由
壹、程序方面：
一、按除被告所犯為死刑、無期徒刑、最輕本刑為3 年以上有期
    徒刑之罪或高等法院管轄第一審案件者外，於法院行準備程
    序進行中，被告先就被訴事實為有罪之陳述時，審判長得告
    知被告簡式審判程序之旨，並聽取當事人、代理人、辯護人
    及輔佐人之意見後，裁定進行簡式審判程序；且受命法官行
    準備程序，與法院或審判長有同一之權限；又簡式審判程序
    之證據調查，不受刑事訴訟法第159 條第1 項、第161 條之
    2 、第161 條之3 、第163 條之1 及第164 條至第170 條規
    定之限制，刑事訴訟法第273 條之1 第1 項、第279 條第2
    項前段、第273 條之2 分別定有明文。
二、查被告甲○○所犯係死刑、無期徒刑、最輕本刑為3 年以上
    有期徒刑以外之罪，其於準備程序中就被訴事實為有罪之陳
    述，經法官告知簡式審判程序之旨，並聽取公訴人及被告之
    意見後，經本院裁定由受命法官獨任進行簡式審判程序，合
    先敘明。
貳、實體方面：
一、前揭犯罪事實訊據被告甲○○於本院審理時坦承不諱，並供
    承：伊透過廣告找上馬迎豪，…伊申請大眾銀行現金卡時，
    伊並未在中華聯合電信公司工作過，…伊亦未實際在聯信企
    業社工作，申請（現金卡及信用貸款）時所附的薪資存摺、
    扣繳憑單等資料，都是馬迎豪提供的，…財力證明都是馬迎
    豪做的，…馬迎豪向伊收取核卡金額三成當作佣金，第一次
    辦大眾銀行的現金卡，收三成佣金；台中中小企銀准貸十萬
    元，馬迎豪則收取佣金一萬八千元，台新銀行因未通過核卡
    ，故馬迎豪未收取佣金等語（見本院卷第15頁、第82頁、第
    83頁），核與另案被告馬迎豪、黃雪雯在警詢中坦認：被告
    甲○○並未在聯信企業社工作，其二人確有為被告甲○○偽
    作薪資轉帳，以培養其財力證明，俾向銀行申請信用卡、現
    金卡等情相符（見偵字23085 號卷(一)第79頁、第93頁），並
    有卷附扣案之甲○○之復華銀行帳戶存摺1 本（帳號0000-0
    0-00 0000-0 號）、復華銀行金融卡1 張、甲○○之私章2
    枚、甲○○之領薪表1 紙、聯信企業社7 月份薪資表1 份、
    勞工保險卡1 紙及中央健康保險局高屏分局93年8 月9 日健
    保高承一字第0930026736號函、復華銀行96年2 月14日復營
    運字第0960000568號函各1 件足憑（以上見警聲搜卷第119
    頁、第140 頁、第149 頁，警卷第278 頁、280 頁、第338
    頁，偵字23085 號卷(二)第426 頁），應認實在。又被告甲○
    ○與馬迎豪持登載不實內容之申請書及偽作之財力證明、在
    職證明等資料向大眾銀行、台東中小企業銀行及台新銀行申
    辦現金卡、信用貸款等情，亦有大眾銀行96年2 月19日（96
    ）眾金發字第1144號函1 件、良京實業股份有限公司96年3
    月19日96年良訴字第0319號函附申請書及歷史交易明細表、
    台東中小企業銀行96年2 月27日（95）東企銀業字第1801號
    函附申請書、在職證明書、勞工保險卡、及交易明細表各1
    件、台新銀行96年2 月13日台新總法制第00000000007 號函
    附申請書1 件在卷可按（以上見本院卷第44頁、第64至69頁
    、第49至56頁、第45至48頁），是被告甲○○之前揭自白核
    與事實相符，係屬可採。被告甲○○前開詐欺取財犯行洵堪
    認定。
二、被告甲○○於92年9 月23日持不實之在職證明書、勞工保險
    卡及甲○○設於復華銀行高雄分行之薪資存摺向台東區中小
    企業銀行申辦信用貸款，獲准貸款十萬元，又於92年10月29
    日不實之甲○○薪資存摺及填載甲○○於聯信企業社任職之
    不實內容之申請書向台新台新銀行申辦現金卡未遂等事實雖
    未據公訴人於犯罪事實欄中一併載明，然因此部分與被告甲
    ○○於92年5 月1 日持填載不實資料之申請書在大眾商業銀
    行申辦現金卡獲核卡四萬元之詐欺既遂犯行間有連續犯之裁
    判上一罪關係（按：本案被告甲○○行為後，刑法第56條連
    續犯之規定，業於94年1 月7 日修正公布刪除，並於95年7
    月1 日施行，則被告之犯行因行為後新法業已刪除連續犯之
    規定，此刪除雖非犯罪構成要件之變更，但顯已影響行為人
    刑罰之法律效果，自屬法律有變更，依新法第2 條第1 項規
    定，比較新、舊法結果，仍應適用較有利於被告之行為時法
    律即舊法論以連續犯，有最高法院95年第8 次刑事庭會議決
    議足資參照），而為起訴效力所及，依審判不可分之原則，
    本院自得併予審理，附此敘明。
三、論罪部分：
  (一)按在職證明書係用以表彰能力服務之證書，係屬刑法第212
    條規定之特種文書，故核被告甲○○所為係犯刑法第216 條
    、第212 條之行使偽造特種文書罪（即持聯信企業社之在職
    證明向台東中小企業銀行銀行申辦信用貸款部分）及刑法第
    216 條、第215 條之行使業務上登載不實文書罪、刑法第33
    9 條第1 項之詐欺取財既遂罪（即向大眾銀行、台東中小企
    業銀行申請現金卡、信用貸款獲准部分）、刑法第339 條第
    3 項、第1 項詐欺取財未遂罪（即向台新銀行辦卡遭退件部
    分）。
  (二)被告甲○○與馬迎豪、黃雪雯就前開詐欺取財、行使業務上
    登載不實文書、行使偽造特種文書犯行間，均有犯意聯絡、
    行為分擔，均屬共同正犯（按：被告甲○○行為後，95年7
    月1 日施行之修正後刑法第28條就共同正犯之定義法條文字
    ，由原條文文字「共同實施」修正為「共同實行」，惟就本
    案而言無論依修正前、後之刑法第28條規定，被告甲○○與
    馬迎豪、黃雪雯均屬共同正犯，故尚難謂被告行為後法律有
    變更，自無比較新舊法之必要，應適用95年7 月1 日施行之
    修正後刑法第28條規定）。
  (三)被告甲○○於92年5 月起至92年10月止，先後持登載不實事
    項內容之現金卡、信用貸款申請書，連續向大眾銀行、台東
    中小企業銀行、台新銀行申辦現金卡、信用貸款之詐欺取財
    犯行，時間緊接，所犯罪名均相同，顯均係出於概括犯意為
    之，為連續犯。惟被告甲○○行為後，刑法第56條連續犯之
    規定，業於94年1 月7 日修正公布刪除，並於95年7 月1 日
    施行，則被告之犯行，因行為後新法業已刪除連續犯之規定
    ，此刪除雖非犯罪構成要件之變更，但顯已影響行為人刑罰
    之法律效果，自屬法律有變更，依新法第2 條第1 項規定，
    比較新、舊法結果，仍應適用較有利於被告之行為時法律即
    舊法論以連續犯，有最高法院95年第8 次刑事庭會議決議足
    資參照。故本件仍應依刑法第56條規定均論以一罪，並均加
    重其刑。
  (四)被告甲○○所犯上開詐欺取財既遂罪與行使業務上登載不實
    文書罪、行使偽造特種文書罪間有方法與結果、手段與目的
    之牽連犯關係存在，惟被告甲○○行為後，刑法第55條後段
    就牽連犯所為規定，已經95年7 月1 日施行修正後之刑法第
    55 條 後段刪除之，經比較新舊刑法之規定，適用修正後之
    新法非較有利於被告，故應依刑法第2 條第1 項規定，適用
    修正前之刑法第55條後段規定，從一重之詐欺取財既遂罪處
    斷。
四、科刑部分：
  (一)按行為後法律有變更者，適用行為時之法律。但行為後之法
    律有利於行為人者，適用最有利於行為人之法律，刑法第2
    條第1 項定有明文。查被告於前開行為後，刑法第33條、第
    41條及第74條業經總統於94年2 月2 日修正公布，並依刑法
    施行法第10條之1 規定自95年7 月1 日施行。另於95年6 月
    14日公布刑法施行法第1 條之1 ，除變更刑法分則編所定罰
    金之貨幣單位為新臺幣外，並分別提高罰金數額為3 倍或30
    倍。職是，本件自應就被告行為前、後相關法律有修正者，
    依前揭規定加以比較適用。茲分別說明如下：
  1.就法定刑最低刑度之變更：
    修正前刑法第339 條第1 項詐欺取財罪之法定刑為5 年以下
    有期徒刑、拘役或科或併科銀元一千元以下罰金，且依修正
    前刑法第33條第5 款規定罰金數額應為銀元一元以上。惟依
    刑法施行法第1 條之1 規定，修正後之法定刑度應為「5 年
    以下有期徒刑、拘役或併科新台幣三萬元以下罰金」，而修
    正後刑法第33條第5 款提高罰金數額為新台幣一千元以上，
    並以新台幣百元計算之。是以該罪修正後關於有期徒刑、拘
    役等自由刑雖未加以變更，惟就罰金數額下限則予以提高，
    故修正後之法律效果對行為人而言較屬不利，從而本件應依
    刑法第2 條第1 項前段，適用行為時法亦即修正前刑法規定
    採為科刑之基礎。
  2.就易科罰金折算標準之變更：
    修正前刑法第41條第1 項前段原規定：「犯最重本刑為5 年
    以下有期徒刑以下之刑之罪，而受6 個月以下有期徒刑或拘
    役之宣告，因身體、教育、職業、家庭之關係或其他正當事
    由，執行顯有困難者，得以銀元一元以上三元以下折算一日
    ，易科罰金。」，且被告行為時之易科罰金折算標準，依修
    正前罰金罰鍰提高標準條例第2 條前段（現已刪除）之規定
    ，本係就其原定數額提高為100 倍折算一日，故被告行為時
    之易科罰金折算標準乃以銀元三百元折算一日，經折算後應
    以新台幣九百元折算一日。惟修正後刑法第41條第1 項前段
    則改以：「犯最重本刑為5 年以下有期徒刑以下之刑之罪，
    而受6 個月以下有期徒刑或拘役之宣告者，得以新台幣一千
    元、二千元或三千元折算一日，易科罰金。」已就易科罰金
    之折算標準予以提高。從而，經比較修正前、後所定之易科
    罰金折算標準，當以修正前之規定較有利於被告，故應依刑
    法第2 條第1 項前段，適用行為時、即修正前刑法第41條第
    1 項前段規定，以定其易科罰金之折算標準。
  (二)爰審酌被告甲○○犯後坦承犯行，態度良好，其因一時需款
    孔急，未及深慮以致誤罹刑章，其詐欺所得共十四萬元，已
    致各該金融業者受有損害，且迄今仍未清償欠款，自應受相
    當之刑事責難，惟念及被告於核卡後曾繳納部分最低應付款
    ，其智識程度僅國中畢業，家境勉持等其他一切情狀，量處
    如主文所示之刑，並諭知易科罰金之折算標準，以資懲儆。
五、沒收：
  (一)本件扣案之被告甲○○印章2 枚（即扣押物品清單編號A65
    號），係被告甲○○所有，供另案被告馬迎豪製作不實之薪
    資財力證明之用，業據被告供述在卷（見本院卷第78頁），
    係屬被告所有，供犯罪所用之物；另扣案之甲○○在聯信企
    業社領薪之領薪表1 紙（即扣押物品清單編號A157號）、聯
    信企業社7月份薪資表1份（即扣押物品清單編號A159號）、
    勞工保險卡1 張（即扣押物品清單編號A235號）均屬共犯馬
    迎豪、黃雪雯所共同製作之業務上登載不實之文書，均為共
    犯即聯信企業社負責人馬迎豪所有，供犯罪所用之物，在共
    犯責任範圍內，均應依刑法第38條第1 項第2 款規定，併予
    宣告沒收。至於扣案之甲○○全民健保退保申報表1 紙（見
    警卷(一)第314 頁）、匯記船務代理有限公司及高雄碼頭裝卸
    公司所分別開立之甲○○91年度各類所得扣繳暨免扣繳憑單
    各1 紙（即扣押物品清單編號A238號、A239號，見警卷(一)第
    342 頁）均與本案被告上開詐欺取財犯行無直接關聯，爰不
    予宣告沒收。
  (二)又被告甲○○所申辦並已領用之大眾銀行現金卡雖係被告犯
    罪所得之物，然上開現金卡業經各該金融機構停止，且未經
    扣案，為免將來執行不易，爰不予宣告沒收。而扣案之被告
    所開設供共犯馬迎豪、黃雪雯偽作薪資往來帳戶之復華銀行
    帳戶存摺1 本及提款卡1 張（即扣押物品清單編號A48 號、
    A 20號），其性質上非屬專供犯罪所用之物，依法不得宣告
    沒收。另被告持以行使偽造之聯信企業社在職證明書及上載
    不實事項之現金卡、信用貸款申請書，均經被告交予各該銀
    行收執歸檔，已非屬被告所有之物，依法均不得宣告沒收，
    併此敘明。
據上論斷，應依刑事訴訟法第273 條之1 第1 項、第299 條第1
項前段，刑法（下同）第2 條第1 項、第28條、修正前刑法（下
同）第56條、第55條、刑法（下同）第216 條、第215 條、第21
2 條、第339 條第1 項、第38條第1 項第2 款、修正前刑法第41
條第1 項前段，罰金罰鍰提高標準條例第1 條、刪除前罰金罰鍰
提高標準條例第2 條，判決如主文。
本案經檢察官董秀菁到庭執行職務。
中　　華　　民　　國　　96　　年　　4 　　月　　30　　日
                  刑事第八庭    法　官  賴文姍
以上正本，係照原本作成，證明與原本無異。
如不服本判決，應於送達後10日內，向本院提出上訴狀。
中　　華　　民　　國　　96　　年　　4 　　月　　30　　日
                                書記官  王高山
附錄本判決論罪之法條：
刑法第212條
偽造、變造護照、旅券、免許證、特許證及關於品行、能力服務
或其他相類之證書、介紹書，足以生損害於公眾或他人者，處1
年以下有期徒刑、拘役或三百元以下罰金。
刑法第215 條
從事業務之人，明知為不實之事項，而登載於其業務上所作成之
文書，足以生損害於公眾或他人者，處3 年以下有期徒刑、拘役
或五百元以下罰金。
刑法第216 條
行使第210 條至第215 條之文書者，依偽造、變造文書或登載不
實事項或使登載不實事項之規定處斷。
刑法第339 條第1 項
意圖為自己或第三人不法之所有，以詐術使人將本人或第三人之
物交付者，處5 年以下有期徒刑、拘役或科或併科一千元以下罰
金。
